最高法院刑事判決　　　　　　九十四年度台上字第五五一六號
　　上　訴　人　丁○○即葉人.
　　　　　　　　　　　　號4樓.
上列上訴人因甲○○等自訴遺棄等罪案件，不服台灣高等法院台
中分院中華民國九十一年七月二十三日第二審更審判決（九十年
度上更(一)字第四０五號，自訴案號：台灣台中地方法院八十七年
度交自字第五八號），提起上訴，本院判決如下：
    主  文
上訴駁回。
    理  由
一、遺棄部分：
按刑事訴訟法第三百七十七條規定，上訴於第三審法院，非以判
決違背法令為理由，不得為之。是提起第三審上訴，應以原判決
違背法令為理由，係屬法定要件。如果上訴理由狀並未依據卷內
訴訟資料，具體指摘原判決不適用何種法則或如何適用不當，或
所指摘原判決違法情事，顯與法律規定得為第三審上訴理由之違
法情形，不相適合時，均應認其上訴為違背法律上之程式，予以
駁回。本件上訴人丁○○（原名葉人誌）上訴意旨略稱：（一）
上訴人被訴遺棄罪部分，第一審以之應與其一行為所犯過失致人
於死罪及過失傷害罪，從一重所論處過失致人於死罪部分分論併
罰，原審於更審前之審判（原審八十八年度交上訴字第一０七四
號）亦以之為裁判上數罪，分別說明上訴人無罪之理由，嗣自訴
人甲○○僅就該判決之遺棄罪部分提起第三審上訴（本院九十年
度台上字第六三五八號），是上訴人被訴過失致人於死罪及過失
傷害罪部分應已經判決無罪確定，原審自不得以同一事實謂上訴
人有過失，而推論上訴人負有作為義務，進而推論應負遺棄罪責
。（二）原判決於理由中僅謂上訴人對於無自救力之被害人，未
予生存所必要之扶助或其他救護措施，而對於該無自救力之被害
人有無不能生存之虞，則漏未敘明；且本件車禍現場，尚有對被
害人負有扶助義務之自訴人甲○○、丙○○在場，該無自救力之
被害人應無不能生存之虞，原判決對此有利於上訴人之事實，未
述明不採之理由，有理由不備之違背法令云云。
惟查證據之取捨、證據證明力之判斷，及事實有無之認定，為事
實審法院之職權，茍其取捨、判斷及認定，並不違反經驗法則及
論理法則，即不容任意指為違法而執為第三審適法之上訴理由。
本件原審認定上訴人有原判決所載於民國八十七年九月二十一日
凌晨，明知劉光雲（另案判處罪刑確定）已酒醉不能安全駕駛又
無汽車駕照，仍責由劉光雲駕駛竊得之汽車搭載上訴人，在國道
一號公路一七一公里二十四公尺南向車道自後追撞自訴人甲○○
所駕駛之汽車，致甲○○車內乘客吳陳桃（甲○○之母）、吳美
雲、乙○○受傷（吳陳桃經送醫後不治死亡）成為無自救力之人
，上訴人依法應即時對於彼等予以生存所必要之扶助或為其他救
護措施，乃竟棄車逃逸等情，係依據自訴人甲○○之指訴及證人
劉光雲之證詞，卷附診斷證明書、中國醫藥學院附設醫院函暨所
附病歷資料等證據資料，為綜合之判斷。並以第一審漏未論述上
訴人係以一行為同時遺棄無自救力之吳陳桃、吳美雲、乙○○，
因而撤銷第一審該部分之判決，改判依想像競合犯從一重論處上
訴人對於無自救力之人，依法令應扶助而不為其生存所必要之扶
助罪刑，已詳敘其調查證據之結果及證據取捨並認定事實之理由
。所為論斷，均有卷存證據資料可資覆按，從形式上觀察，並無
採證或認定事實違背經驗法則或論理法則，或有理由矛盾、理由
不備或其他違背法令之情形。再查：（一）本件第一審認上訴人
以一行為觸犯過失致人於死罪及過失傷害罪，依想像競合犯從一
重論處過失致人於死罪，並與遺棄罪分論併罰，經原審於更審前
之審判即原審八十八年度交上訴字第一０七四號判決撤銷第一審
之判決，改判諭知上訴人無罪，自訴人甲○○不服原審該判決，
於法定期間內向本院提起第三審上訴，係聲明對該判決不服，並
未單就遺棄罪部分提起第三審上訴，案經本院九十年度台上字第
六三五八號判決認原審該次所為上訴人遺棄部分無罪之判決可議
，並以上訴人過失致人於死、過失傷害部分是否有裁判上一罪關
係亦待原審細心勾稽詳加說明，乃一併發回原審更審，有卷附各
該判決及自訴人甲○○之上訴狀及上訴理由狀可參。上訴人指其
被訴過失致人於死罪及過失傷害罪部分業經判決無罪確定，尚有
誤會。（二）原判決對於被害人吳陳桃、吳美雲、乙○○如何因
車禍受傷而成為無自救力之人，已論述甚詳，而其中吳陳桃經送
醫後既已不治死亡，則原判決未記載吳陳桃等有無不能生存之虞
，對於判決主旨顯不生影響。又本件車禍發生之際，自訴人甲○
○受有下腹部挫傷、第三腰椎橫突骨折等傷害，並據原審認定上
訴人該部分犯過失傷害罪等情，業經原判決闡述甚詳，而甲○○
於第一審復陳明：丙○○當時受驚嚇昏迷等語（見第一審卷第七
十四頁第四行至第七行），則彼等雖在場，亦難認係有利於上訴
人之事實，原判決未對之加以說明，尚無理由不備之違誤。從而
，上訴意旨顯非依據卷內訴訟資料指摘原判決有何具體違背法令
之情形，徒憑己見，就原審採證認事職權之適法行使，及原判決
已明白論斷之事項，仍執前詞，任意指摘，核與法律規定得為第
三審上訴理由之違法情形，不相適合。上訴人就遺棄部分之上訴
為違背法律上之程式，應予以駁回。
二、過失致人於死、過失傷害部分：
按刑事訴訟法第三百七十六條所列各罪之案件，經第二審判決者
，不得上訴於第三審法院，法有明文。本件上訴人所犯刑法第二
百七十六條第一項過失致人於死罪及刑法第二百八十四條第一項
過失傷害罪部分，均屬刑事訴訟法第三百七十六條第一款之案件
，依首開說明，既經第二審判決，自不得上訴於第三審法院。上
訴人竟復對之提起上訴，顯為法所不許，亦應予以駁回。
據上論結，應依刑事訴訟法第三百九十五條前段，判決如主文。
中    華    民    國  九十四  年    十    月    六    日
                      最高法院刑事第十庭
                          審判長法官  陳  正  庸
                                法官  賴  忠  星
                                法官  王  居  財
                                法官  林  開  任
                                法官  林  立  華
      本件正本證明與原本無異
                                      書  記  官
中    華    民    國  九十四  年    十    月   十一   日
                                                      Ｋ
